臺灣苗栗地方法院交通事件裁定　　　　　　　　　　九十一年度交聲字第二二號
　　異　議　人　乙○○
　　即受處分人
　　原處分機關　交通部公路局新竹區監理所苗栗監理站
右列異議人因違反道路交通管理處罰條例案件，不服交通部公路局新竹區監理所苗栗
監理站九十一年一月七日竹監苗字第裁00－000000號違反道路交通管理事件
裁決書，聲明異議，本院裁定如左：
    主  文
原處分撤銷。
本件應移送交通部公路局嘉義區監理所雲林監理站管轄。
    理  由
一、本件異議意旨略以：異議人乙○○身分證已於民國（下同）八十六年六月報請遺
    失作廢，又於八十六年十二月十八日，在戶籍地改名字為乙○○，並於八十七年
    四月九日換發國民身分證，再於八十七年一月六日考到汽車駕駛執照，違規人絕
    不是異議人，應是國民身分證遺失後，被人冒用，且違規時異議人已懷孕，在夫
    家雲林縣待產，況違規時為警掣單之代保管物件「行照」，及該機車，亦不是異
    議人及家屬所有，為此聲明異議等語。
二、按「舉發汽車違反道路交通管理事件，以汽車所有人為處罰對象者，移送其車籍
    地處罰機關處理；以駕駛人為處罰對象者，移送其駕籍地處罰機關處理；駕駛人
    未帶駕駛執照或無照駕駛者，移送其戶籍地處罰機關處理。但有左列情形之一者
    ，移送行為地處罰機關處理：一、汽車肇事致人傷亡者。二、抗拒稽查致傷害者
    。三、汽車駕駛人無照駕駛且無法查明其戶籍所在地者。四、汽車買賣業或汽車
    修理業違反本條例第五十七條規定者。」違反道路交通管理事件統一裁罰標準及
    處理細則第二十六條定有明文。
三、次按，「交通法庭認為聲明異議有理由或聲明異議雖無理由而原處分不當或違法
    者，應以裁定將原處分經聲明異議部分撤銷，並自為裁定，但因原處分機關無管
    轄權而撤銷之者，應移送有管轄權之機關。」道路交通案件處理辦法第二十條亦
    定有明文。
四、原處分機關即交通部公路局新竹區監理所苗栗監理站（以下簡稱苗栗監理站）以
    ：異議人乙○○曾於八十七年五月三十日十三時二十五分，在台北縣安康交流道
    前，騎乘一部車牌號碼ＣＦＳ─二八七號重型機車（車主係甲○○），因無照駕
    駛（禁駛），違規被台北縣警察局員警攔下，警員除當場掣作舉發違反道路交通
    管理事件通知單，交由異議人乙○○簽名外，並吊扣該部機車之行車執照，因認
    異議人乙○○有違反道路交通管理處罰條例第二十一條第一項第一款之規定云云
    。惟查：
（一）異議人乙○○於八十六年六月至八十七年四月間，原設籍苗栗縣卓蘭鎮景山里
      七鄰景山一０六之一號，於八十七年四月九日，遷至雲林縣西螺鎮○○里○鄰
      ○○街三號之七，復於九十年四月十七日，遷至台北縣新店市○○路三十八號
      三樓，又於九十一年二月一日，遷回雲林縣西螺鎮○○里○鄰○○街三號之七
      ，除經異議人乙○○到院陳述明確外，並有台北縣新店市戶政事務所九十一年
      二月十九日北縣店戶字第０九一０００二一０四號函附乙○○戶籍謄本、苗栗
      縣卓蘭鎮戶政事務所九十一年二月十八日苗縣卓鎮戶字第一八五號函附乙○○
      之戶籍謄本各乙份在卷足稽，顯然異議人乙○○自八十七年四月九日起，即未
      設籍於苗栗縣卓蘭鎮，則原處分機關苗栗監理站對異議人乙○○並無管轄權，
      合先說明。
（二）異議人乙○○原名黃秀玉，曾於八十六年十月三十日，在台北地區，因遺失其
      國民身分證，委託其母黃林梅妹，於八十六年十二月十八日，向苗栗縣卓蘭鎮
      戶政事務所，同時申請辦理更名及國民身分證遺失補發，此有苗栗縣卓蘭鎮戶
      政事務所九十一年二月十八日苗縣卓鎮戶字第一八五號函附姓名變更登記申請
      書、苗栗縣政府八十六年十二月十五日八六府民戶字第一六一七二九號函、補
      領國民身分證申請書等影本各乙份在卷足稽。又異議人乙○○亦曾於八十七年
      四月九日，另向雲林縣西螺鎮戶政事務所申請換領國民身分證，此亦有雲林縣
      西螺鎮戶政事務所九十一年二月二十二日雲螺戶字第三三九號函附換領國民身
      分證申請書影本乙份在卷足參。異議人乙○○既曾因遺失國民身分證，於八十
      六年十二月十八日辦理更名，並於八十七年四月九日領取新國民身分證，則上
      開舉發違反道路交通管理事件通知單收受通知聯者簽章欄內，仍簽寫其舊姓名
      「黃秀玉」，已有可疑之處。另本院於九十一年四月二日，當庭命異議人書寫
      「乙○○」、「黃秀玉」各二十遍，發現舉發違反道路交通管理事件通知單收
      受通知聯者簽章欄內「黃秀玉」，與異議人當庭書寫「黃秀玉」三字，在運筆
      勾劃上，截然不同，顯非出於同一人之手，亦即上開通知單上黃秀玉三字，應
      非異議人乙○○所簽。
（三）異議人乙○○自八十六年起，至八十九年止，含本件共有三次交通違規事件，
      第一次即係本件之交通事件；第二次係於八十九年七月一日十六時五十分許，
      在台北縣土城市○○路與明德路口，因後座未戴安全帽，被警取締；第三次係
      於八十九年十月十一日十一時許，在台北縣板橋市○○路，因人行道上違規停
      車被警取締，有交通部公路局新竹區監理所苗栗監理站九十一年三月十五日九
      一竹監苗字第九一０二０三０號函附台北縣警察局舉發違反道路交通管理事件
      通知單影本三紙在卷足憑，此外，查無異議人乙○○其他交通違規事件，異議
      人乙○○在本件舉發前，既無任何交通違規紀錄，駕駛執照亦未被吊扣，自無
      所謂禁駛之紀錄，則本件上開舉發違反道路交通管理事件通知單上違規事實欄
      上竟記載「無照駕駛（禁駛）」，益證該交通違規行為，並非異議人乙○○所
      為。
（四）綜上所述，本件交通違規事件，顯係有人冒用異議人更名前之姓名，在上開舉
      發違反道路交通管理事件通知單上偽簽異議人之姓名，殆可認定。本件異議人
      乙○○於八十七年五月五月三十日十三時二十五分許，在台北縣安康交流前，
      既無交通違規之行為，且異議人乙○○自八十七年四月九日起至今，從未設籍
      在苗栗縣卓蘭鎮，原處分機關對異議人本無管轄權，原處分機關未加以詳查，
      予以處罰，自有未當。又本件交通違規既係處罰駕駛人無照駕駛，依前揭違反
      道路交通管理事件統一裁罰標準及處理細則第二十六條規定，應由駕駛人戶籍
      地處罰機關管轄，而違規當時異議人乙○○戶籍地已遷至雲林縣西螺鎮，目前
      其仍設籍在該址，本件交通違規事件自應由雲林縣監理站管轄，始為合法。從
      而，本件聲明異議為有理由，而原處分既有未當，應予以撤銷，並依道路交通
      案件處理辦法第二十條但書之規定，移送有管轄權之機關即交通部公路局嘉義
      區監理所雲林監理站，另為適當之處理。
五、據上論斷，應依道路交通案件處理辦法第二十條，裁定如主文。
中      華      民      國      九十一    年      四      月    三十    日
                                   臺灣苗栗地方法院交通法庭
                                           法  官  柳 章 峰
右正本證明與原本無異。
如不服本裁定，應於裁定送達後五日內向本院提出抗告狀。
                                           書記官  歐 明 秀
中      華      民      國      九十一    年      四      月    三十    日
